臺灣臺南地方法院行政訴訟判決　　　　
                                    　 109年度交字第56號
原      告  胡明山  
被      告  臺南市政府交通局

代  表  人  王銘德  
上列當事人間交通裁決事件，原告不服被告中華民國（下同）10
9 年4 月23日南市交裁字第78-ZDC322643號裁決，提起行政訴訟
，本院判決如下：
    主      文
一、原告之訴駁回。
二、訴訟費用新臺幣300元由原告負擔。
    事實及理由
壹、程序方面：原告不服被告所為道路交通管理處罰條例第8 條
    的裁決而提起撤銷訴訟，依行政訴訟法第237 條之1 ，應適
    用交通裁決事件訴訟程序。本件因卷證資料已經明確，本院
    依同法第237 條之7 規定，不經言詞辯論，直接裁判。
貳、實體方面：
一、爭訟概要：原告於109 年2 月11日16時15分許，駕駛車牌號
  &0000; 碼000-0000號自用小客車，行經國道1 號南向324 公
    里處，
    因有行駛高速公路未依標線指示行車（跨越槽化線）之違規
    行為，經內政部警政署國道公路警察局第四公路警察大隊新
    市分隊員警製單舉發，嗣原告向被告提出申訴，被告請舉發
    單位調查結果，仍認原告有前揭違規行為，遂於109 年4 月
    23日以其違規事證明確，依道路交通管理處罰條例第33條第
    1 項第12款及第63條第1 項第1 款規定，裁處原告罰鍰新臺
    幣3,000 元，並記違規點數1 點。原告不服，遂提起本訴訟
    。
二、原告起訴主張及聲明：
(一)主張要旨：
 1、國道1 號高速公路於永康交流道後新增大灣交流道至仁德交
    流道，路徑有異動。
 2、原告第一次聽到不能壓到槽化線。
 3、原告於違規當日到臺南市○○區○○路000 號衛生福利部胸
    腔病院看診。
(二)聲明：
 1、原處分撤銷。
 2、訴訟費用由被告負擔。
三、被告答辯及聲明：
(一)答辯要旨：
 1、原告於109 年2 月11日16時15分許，駕駛車牌號碼000-0000
  &0000; 號自用小客車，行經國道1 號南下324 公里處，未依
    標線指
    示行車（跨越槽化線），經警製單舉發，違規事證明確，被
    告乃據此裁處原告罰鍰3,000 元，並記違規點數1 點，揆諸
    首揭規定，並無不合，應予維持。
 2、復按高速公路及快速公路交通管制規則第2 條第1 項、第8
    條第1 項、第18條及道路交通標誌標線號誌設置規則第171
    條第1 項、第2 項明定：「本規則所用名詞，釋義如下：…
    …10、減速車道︰指設於主線車道與匝道之間，專供汽車駛
    離主線車道進入匝道前減速之車道。……13、交流道︰指高
    速公路與快速公路相互間，高速公路或快速公路與其他道路
    連接，以匝道構成立體相交之部分。14、匝道︰指交流道中
    為加減速車道及主線車道與其他道路間之連接部分。……。
    」、「汽車行駛高速公路及快速公路，其車道之使用，除因
    交通事故及道路施工依臨時或可移動標誌指示或交通勤務警
    察指揮外，應依設置之交通標誌、標線或號誌之規定，……
    。」「汽車駛離高速公路及快速公路主線車道擬進入交流道
    、服務區、休息站時，應循減速車道逐漸降低速率行駛之。
    」「（第1 項）槽化線，用以引導車輛駕駛人循指示之路線
    行駛，並禁止跨越。劃設於交岔路口、立體交岔之匝道口或
    其他特殊地點。（第2 項）本標線線型分為單實線、Y 型線
    與斜紋線三種。……。」，業已針對高速公路及快速公路車
    道之使用，以及駛離主線車道擬進入交流道及劃設於道路地
    面之槽化線不得跨越，定有明文。本案經審視民眾檢舉錄影
    採證光碟（影像檔名稱：0000000_ANP-3776.mkv）：
 (1)影片時間：0000-00-00 00 ：15：13-16 ：15：15原告駕駛
    系爭車輛行駛於系爭違規路段外線車道。
 (2)影片時間：0000-00-00 00 ：15：16-16 ：15：19原告駕駛
    系爭車輛跨越槽化線。
 (3)影片時間：0000-00-00 00 ：15：21-16 ：15：23原告駕駛
    系爭車輛跨越槽化線後進入減速車道，行駛於減速車道上。
    上開畫面有舉發單位檢附錄影採證光碟（1 片）可稽（如乙
    證3） 。
 3、末按行政罰法第7 條第1 項及第10條規定：「違反行政法上
    義務之行為非出於故意或過失者，不予處罰。」、「（第1
    項）對於違反行政法上義務事實之發生，依法有防止之義務
    ，能防止而不防止者，與因積極行為發生事實者同。（第2
    項）因自己行為致有發生違反行政法上義務事實之危險者，
    負防止其發生之義務。」，則不論違規行為人係故意或過失
    而違反道路交通管理處罰條例行政法上義務之行為，均應予
    處罰。人民違反法律上之義務而應受行政罰之行為，法律無
    特別規定時，雖不以出於故意為必要，仍須以過失為其責任
    條件。但應受行政罰之行為，僅須違反禁止規定或作為義務
    ，而不以發生損害或危險為其要件者，推定為有過失，於行
    為人不能舉證證明自己無過失時，即應受處罰（司法院大法
    官會議釋字第275 號解釋可資參照）。觀諸上開規定及大法
    官解釋意旨可知，駕駛人駕駛車輛行駛道路，本應遵守標誌
    、標線及號誌之指示，以確保用路人之交通安全。行政罰法
    第8 條復規定：「不得因不知法規而免除行政處罰責任。但
    按其情節，得減輕或免除其處罰。」。本案依上開錄影畫面
    可知，原告駕車自系爭違規路段欲駛離高速公路主線車道進
    入交流道時，未依上開規定先自交流道主線車道之外側車道
    循減速車道行駛，而係自匝道前方之外側車道逕行跨越槽化
    線鼻端後駛入交流道，依原告係合法考領有普通小型車駕駛
    執照之駕駛人（如乙證4 ），對於該路段劃設槽化線，即表
    示該路段禁止跨越，自難諉為不知，並應遵守劃設槽化線之
    標線即表彰車輛禁止於該處跨越之意，原告未負遵守道路交
    通標線禁制規定義務之情，至為明確，原告訴稱其第1 次聽
    到不能壓到槽化線一節，揆諸上開說明，並無理由。至原告
    另訴稱其於違規當日到臺南市衛生福利部胸腔醫院看診云云
    一節，又「因避免自己或他人生命、身體、自由、名譽或財
    產之緊急危難而出於不得已之行為，不予處罰。但避難行為
    過當者，得減輕或免除其處罰。」行政罰法第13條固定有文
    ，然原告自始並未提出任何其於違規當日確有身體受傷或疾
    病之程度，已達非須原告跨越槽化線行駛不能避免生命受到
    緊急危難，難認原告之行為係屬唯一且必要而出於不得以之
    情形，自與上開行政罰法第13條所定之緊急避難阻卻違法事
    由要件不符。是本案舉發單位依法取締告發原告，並無違誤
    。原告所訴，並無理由，核不足採。
(二)聲明：
 1、原告之訴駁回。
 2、訴訟費用由原告負擔。
四、爭點：原告是否構成道路交通管理處罰條例第33條第1 項第
    12款「行駛高速公路未依標線指示行車」的違規行為？
五、本院的判斷：
(一)前提事實：本件爭訟概要欄所載之事實，除上列爭點外，業
    經兩造各自陳述在卷，並有附表所示的證據資料可查，洵堪
    認定為真實。
(二)原告確實有行駛高速公路未依標線指示行車的違規行為：
 1、應適用的法令：
 (1)道路交通管理處罰條例第33條第1 項第12款、第63條第1 項
    第1 款、第85條第1項。
 (2)道路交通標誌標線號誌設置規則第171 條第1 項、第2 項。
 (3)行政罰法第7 條第1 項。
 2、經本院檢視被告機關所附之違規採證照片（本院卷第51至58
    頁），可見於畫面時間0000-00-00 00 ：15：15許原告駕駛
    車牌號碼000-0000號自用小客車行駛於外側車道，並於畫面
    時間0000-00-00 00 ：15：16-16 ：15：20許原告車輛往右
    行駛，逐漸跨越槽化線，嗣於畫面時間0000-00-00 00 ：15
    ：21-16 ：15：23許原告車輛進入減速車道。上開採證照片
    已清楚顯示違規車輛之車牌號碼及外觀，其顯示之場景、光
    影、色澤等，均屬自然呈現，已足資證明原告於系爭時地確
    有駕駛車輛跨越槽化線之事實存在，客觀上已構成道路交通
    管理處罰條例第33條第1 項第12款「行駛高速公路未依標線
    指示行車」之違規行為。
 3、按行政罰法第7 條第1 項明定：「違反行政法上義務之行為
    非出於故意或過失者，不予處罰。」，則不論違規行為人係
    故意或過失而違反道路交通管理處罰條例之行政法上義務，
    均應予處罰。人民違反法律上義務而應受行政罰之行為，法
    律無特別規定時，雖不以出於故意為必要，仍須以過失為其
    責任條件。但應受行政罰之行為，僅須違反禁止規定或作為
    義務，而不以發生損害或危險為其要件者，推定為有過失，
    於行為人不能舉證證明自己無過失時，即應受處罰（司法院
    大法官釋字第275 號解釋參照）。本件原告雖主張其第一次
    聽到不能壓到槽化線等語云云，依道路交通管理處罰條例第
    1項規定：槽化線，用以引導車輛駕駛人循指示之路線行駛
    ，並禁止跨越。劃設於交岔路口、立體交岔之匝道口或其他
    特殊地點。依前開採證照片可知，原告並未預先駛入減速車
    道準備進入交流道，直至即將到達匝道口時，始欲自外側車
    道變換至減速車道，變相插入原行駛於減速車道之車隊內，
    此一投機行為，逼使後方車輛必須減速讓行，極易造成駕駛
    人發生追撞事故之危險，所為實不可取。又若因該等依序行
    駛於減速車道之車輛前後距離不足使原告插入車列，致原告
    無法進入匝道口，亦不得跨越槽化線強行進入，乃屬當然。
    原告既為合法考領有普通小型車駕駛執照之人，其智識程度
    ，對於上揭道路交通規則自應知之甚詳，自難諉為不知。是
    以，原告就系爭跨越槽化線之違規行為，主觀上縱無故意，
    亦有應注意、能注意而不注意之過失，顯無不可歸責之事由
    ，依前揭大法官解釋之意旨，自仍應予處罰。
 4、綜上所述，被告以原告有「行駛高速公路未依標線指示行車
    」之違規行為，而依道路交通管理處罰條例第33條第1 項第
    12款、第63條第1 項第1 款及第85條第1 項規定，裁處原告
    罰鍰新臺幣3,000 元，並記違規點數1 點，於法並無不合，
    原告訴請撤銷為無理由，應予駁回。
(三)本件判決基礎已經明確，兩造其餘的攻擊防禦方法及訴訟資
    料經本院斟酌後，核與判決結果不生影響，無一一論述的必
    要，一併說明。
六、結論：
(一)原處分合法。原告訴請撤銷為無理由，應予駁回。
(二)本件第一審裁判費為300元，應由原告負擔，爰確定第一審
    訴訟費用額如主文第2項所示。 
中    華    民    國   109    年    11  月   26      日
                  行政訴訟庭  法  官  朱中和
一、上為正本係照原本作成。
二、如不服本判決，應於判決送達後20日內，向本院提出上訴狀
    並表明上訴理由（原判決所違背之法令及其具體內容或依訴
    訟資料可認為原判決有違背法令的具體事實），其未載明上
    訴理由者，應於提出上訴後20日內向本院補提理由書（上訴
    狀及上訴理由書均須按他造人數附繕本，如未按期補提上訴
    理由書，則逕予駁回上訴），並應繳納上訴裁判費新臺幣75
    0 元。
中　　華　　民　　國　　109 　年　　11　　月　　26　　日
                              書記官  周信義
附表：
附錄本判決引用的相關條文：
道路交通管理處罰條例                                                                                                                                                                                   第33條                                            （第1項）                             汽車行駛於高速公路、快速公路或設站管制之道路，不遵使用限制、禁止、行車管制及管理事項之管制規則而有下列行為者，處汽車駕駛人新臺幣三千元以上六千元以下罰鍰：                                    十二、未依標誌、標線、號誌指示行車。   第63條                                                                 （第1項）                             汽車駕駛人有下列各款所列條款之一者，除依原條款處罰鍰外，並予記點           ：                                    一、有第三十三條第一項、第二項、第三十    八條第一項、第四十條、第四十五條、    第四十七條第一款至第三款、第四十八    條、第四十九條或第六十條第二項第一    款、第二款情形之一者，各記違規點數    一點。                             第85條                                                          （第1項）                             本條例之處罰，受舉發違反道路交通管理事件之受處罰人，認為受舉發之違規行為應歸責他人者，應於舉發違反道路交通管理事件通知單應到案日期前，檢附相關證據及應歸責人相關證明文件，向處罰機關告知應歸責人，處罰機關應即另行通知應歸責人到案依法處理。逾期未依規定辦理者，仍依本條例各該違反條款規定處罰。                道路交通標誌標線號誌設置規則                                                     第171條                                                                       （第1項）                             槽化線，用以引導車輛駕駛人循指示之路線行駛，並禁止跨越。劃設於交岔路口、立體交岔之匝道口或其他特殊地點。         （第2項）                             本標線線型分為單實線、Ｙ型線與斜紋線三種。其顏色應與其連接之行車分向線、分向限制線或車道線相同。單實線、Ｙ型線線寬均為一五公分，斜紋線之周圍邊線寬一五公分，斜紋線寬二○公分，間隔三○公分，斜四五度。                              行政罰法               第7條                  （第1項）                             違反行政法上義務之行為非出於故意或過失者，不予處罰。                        



證據編號        證據名稱或內容        所附卷宗   頁碼  甲證1           臺南市政府交通局109 年4 月6日南市交裁字第1090417193號函  本院卷        第17至18頁      甲證2                                內政部警政署國道公路警察局第四公路警察大隊109 年3 月9 日國道警交字第ZDC000000 號舉發違反道路交通管理事件通知單正本1份檢附舉發照片3張         本院卷                             第19至20頁                           甲證3                         臺南市政府交通局109 年4 月23日南市交裁字第78-ZDC322643號違反道路交通管理事件裁決書正本1份                         本院卷                      第21至22頁                    甲證4                  衛生福利部胸腔病院109 年2 月11日、25日藥袋2 紙（姓名：胡明山）                       本院卷               第23至26頁             乙證1                                       內政部警政署國道公路警察局第四公路警察大隊109 年3 月9 日國道警交字第ZDC000000 號舉發違反道路交通管理事件通知單及送達證書影本各1 份檢附舉發照片3張                         本院卷                                    第45至46頁                                  乙證2                         臺南市政府交通局109 年4 月23日南市交裁字第78-ZDC322643號違反道路交通管理事件裁決書及送達證書影本各1份             本院卷                      第47至48頁                    乙證3           違規採證照片15張及錄影採證光碟1片                         本院卷        第51至58、65頁  乙證4    汽車駕駛人基本資料1份         本院卷 第59頁